【裁判字號】    95,上訴,1274
【裁判日期】    950718
【裁判案由】    強盜等
【裁判全文】
臺灣高等法院刑事判決                95年度上訴字第1274號
上  訴  人
即  被  告    甲○○
                      （現另案於臺灣桃園女子監獄執行中）
法律扶助律師  謝維仁律師
上  訴  人
即  被  告    丙○○
                      （現羈押於臺灣臺北看守所）
上二人共同
指定辯護人    本院公設辯護人  乙○○
上列上訴人因強盜等案件，不服臺灣宜蘭地方法院94年度訴字第
1793號，中華民國95年2月16日第一審判決（起訴案號：臺灣宜
蘭地方法院檢察署94年度核退偵字第440號），提起上訴，本院
判決如下：
    主  文
上訴駁回。
    事  實
一、甲○○前於民國89年11月間因施用第一級、第二級毒品案件
    ，經臺灣基隆地方法院分別判處有期徒刑8月、5月，施用第
    二級毒品部分未經上訴而確定，施用第一級毒品部分經上訴
    本院，改判有期徒刑9月，再經上訴最高法院駁回確定，二
    罪定其應執行刑為1年1月，執行至91年9月30日縮刑期滿執
    行完畢；丙○○於88年4月間因販賣第二級毒品案件，經本
    院判處有期徒刑3年7月確定，執行至91年5月28日縮短刑期
    假釋出監，於91年7月20日未經撤銷假釋而執行完畢。
二、緣甲○○、丙○○係同居男女朋友，均染有施用毒品之惡習
    ，信用不良，經濟拮据，欲辦理現金卡支應開銷，93年3月
    間經友人介紹與可透過管道向銀行申請現金卡之丁○○相識
    ，同年5月15日甲○○填寫申請書及將身分證影本交由丁○○用以申請銀行信用卡。翌日（即16日）下午甲○○、丙○○急欲籌款施用毒品，因認丁○○多金可欺，竟夥同不詳姓
    名年籍之成年男子3人，其中2人綽號分別為「阿堯」、「贊
    興」（另1人姓名、綽號不詳）計5人，而結夥3人以上，共
    同基於意圖為自己不法之所有、傷害之犯意聯絡，由甲○○
    駕駛丙○○承租之車號4893－ＧＴ號黑色休旅車，丙○○坐
    於駕駛座右側，後座中排則由「阿堯」、「贊興」乘坐，另
    一名姓名不詳之人則坐在休旅車之最後排，待車駛至臺北縣
    三重市○○路○段28巷口「全家便利超商」前時，再推由甲○○撥打電話給丁○○，佯稱有朋友要辦現金卡之事，將丁○○引出，「阿堯」則下車扮成路人，在車前後觀望把風，
    甲○○等人則在車內等候，同日（即16日）下午6時30分許
    ，待丁○○依約前來，甲○○示意丁○○上車再談，丁○○
    不知原由，即從後門上車，「阿堯」隨即跟上，將車門關閉
    ，丁○○遂被夾在後坐中排，甲○○立即將車沿臺北縣三重
    市○○路，往二重疏洪道方向行駛，此時休旅車之最後一排
    之不詳姓名之男子，趁勢掐住丁○○之脖子，坐在丁○○左
    側之「贊興」以外型類似尖刀之物品（未扣案）抵住丁○○
    之腰際，丙○○向丁○○稱：伊名字叫「搶仔」，表示此係
    強盜財物之意，並藉詞責問丁○○冒名辦理甲○○之現金卡
    事要求丁○○說明，丁○○莫明所以，欲辯解說明，車輛行
    駛中，「阿堯」及「贊興」立即以拳頭，左右夾攻，不斷重
    擊丁○○之頭部、臉部，以此強暴之方式，致使丁○○不能
    抗拒，先將置於丁○○褲子口袋之現金新臺幣（下同）1 萬
    2千元取出，因認取得財物太少，竟再接續毆打丁○○，致
    丁○○受有頭部挫傷併血腫、上唇挫傷併血腫等傷害，「阿
    堯」、「贊興」在丁○○不能抗拒之狀態下，強取丁○○所
    戴之白金鑽錶、金戒子各1只、金手鍊1條及使用之行動電話
    1具等財物（含現金，共計約價值11萬餘元），得手後始停
    止毆打，由「阿堯」或「贊興」（2人均未到案）另行起意
    向丁○○恫嚇稱：「不得報警，否則對你及家人不利！」等
    語，致使丁○○心生畏懼（此部分不另為無罪諭知詳後述）
    ，並即將丁○○棄置在二重疏洪道某處堤防，甲○○等人始
    駕車離去；事後丁○○驚懼不已，心有顧忌，遂遲遲不敢報
    案。嗣於93年10月17日甲○○另涉「士林夜市小公主」之妨
    害家庭案件，遭警方逮捕，經媒體披露後，丁○○認甲○○
    已經遭警逮捕，又不甘遭強，憤恨未平，始報警查知上情。
三、案經丁○○訴由臺北縣政府警察局三重分局移送臺灣板橋地
    方法院檢察署檢察官偵查起訴。
    理  由
一、訊據被告甲○○、丙○○對於在事實欄所載之時、地，由被
    告甲○○駕駛上揭承租之自用小客車，搭載被告丙○○、「
    阿堯」、「贊興」及另1人姓名、綽號不詳之男子，由被告
    甲○○藉故將告訴人丁○○引出，在車內「阿堯」、「贊興
    」等人毆打告訴人，並取得告訴人隨身所攜帶之1萬2千元現
    金、白金鑽錶、金戒子各1只、金手鍊1條及使用之行動電話
    1具等財物等節均供認不諱，惟均矢口否認有共同加重強盜
    、傷害之犯行，甲○○辯稱：伊在92年間曾委請告訴人代辦
    萬泰商業銀行（下稱萬泰銀行）現金卡，該行現金卡核下來
    後，即於92年10月25日遭告訴人盜借3萬元；93年5月16日案
    發日，伊約告訴人外出之目的係為向告訴人討回先前數日，
    另行交付申請現金卡之身分證件，告訴人在車上，因為態度
    不佳，與在同車伊之友人「阿堯」、「贊興」發生爭執，伊
    在等待告訴人上車時，因曾談及告訴人辦理現金卡盜領之事
    ，車上之友人始向告訴人追討欠款3萬元，告訴人因見車上
    氣氛不對，同意將身上攜帶之現金、財物取交抵債，伊當時
    在開車，並未毆打告訴人，取得之財物亦係告訴人主動取出
    抵債之物，非伊強盜告訴人所得，我們一開始並沒有要這樣
    做，不知道為什麼後來演變成這樣云云；被告丙○○辯稱：
    伊案發日係坐在副駕駛座睡覺，告訴人上車後與「贊興」等
    人發生爭執時，伊才被吵醒，但伊並未下手毆打告訴人，亦
    未取得告訴人財物；「贊興」等人是被告甲○○找來處理辦
    卡之事的朋友；這不是強盜，伊也沒有分到錢云云。經查：
（一）、93年5月16日下午由被告甲○○駕駛承租車號4893－Ｇ
        Ｔ號之黑色休旅車，搭載被告丙○○共5人，至臺北縣
        三重市○○路○段38巷口「全家便利超商」前，藉詞有
        友人欲辦現金卡，將告訴人引出，被告甲○○再將車沿
        臺北縣三重市○○路，往二重疏洪道方向行駛，在車內
        由最後1排不詳姓名之男子，趁勢掐住告訴人之脖子，
        後座中排左側之「贊興」以外型類似尖刀之物品抵住告
        訴人之腰際，被告丙○○向丁○○稱：伊名字叫「搶仔
        」，表示此係強盜財物之意，「阿堯」及「贊興」施以
        拳頭，左右夾攻，不斷重擊告訴人之頭部、臉部，以此
        強暴之方式，致使告訴人不能抗拒，取得告訴人所有現
        金1萬2千元、白金鑽錶、金戒子各1只、金手鍊1條及行
        動電話1具等財物，並致告訴人受有頭部挫傷併血腫、
        上唇挫傷併血腫等傷害之加重強盜、傷害之犯罪事實，
        業據證人即告訴人於原審及本院審理時結證明確，告訴
        人就被告甲○○等之強盜、傷害之犯行，於警詢、偵查
        中屢次之證述亦與原審及本院審理時結證指述情節相符
        ，堪認屬實。復有卷附宏仁醫院診斷證明書、汽車租賃
        契約書影本各1紙足稽。
（二）、1、被告甲○○於93年10月27日下午1時許於臺北縣政府
        警察局三重分局警員詢問時所為供述，經原審調閱當日
        錄影帶，於94年11月18日勘驗，並製作逐句譯文，此有
        原審勘驗筆錄及筆錄譯文1份在卷足稽，其內容與偵查
        卷附被告甲○○之筆錄，多有出入之處，被告甲○○於
        警詢中之供詞，自應以原審勘驗筆錄所附譯文為準，核
        先敘明。2、被告甲○○於警詢中就渠等強取告訴人上
        揭財物之原因時供承：「這件事情的來源，是因為我沒
        有申請寶華銀行即泛亞銀行之現金卡，但是那小姐有打
        電話來，就是那簡訊通知我說，謝謝用他那個現金卡，
        我們才會約他出來的。對是這樣子來的，他們就一直打
        他（按指告訴人）說：『你給他（按指被告甲○○）偷
        辦現金卡對不對？』，因為我寶華銀行那是詐騙請款」
        云云（見原審被告甲○○警詢勘驗筆錄譯文第9、10頁
        ）。其於偵查中則供承：「另外我約他（按指告訴人）
        是因為92年間我請他辦萬泰銀行現金卡，我領到萬泰銀
        行現金卡後，我92年12月或93年1月左右拿到帳單後，
        發現有被預借現金3萬元，但不是我預借的，我約丁○○本次見面也是為討回此預借現金的3萬元；因之前不
        知是何人預借現金，待丁○○的好友說是丁○○預借現
        金的，所以才在93年5月向丁○○約見面」云云（見94
        年核退偵字第440號卷第79頁）。於原審準備程序時被
        告甲○○未就此部分事實陳述，僅於庭後提出書狀供稱
        ：「被告見丁○○與萬泰銀行有熟不疑有他，待現金卡
        下來，友人綽號『小龍』及丁○○便與被告前往萬泰銀
        行，被告於綽號『小龍』之車中，丁○○告知領取現金
        卡需身分證影印本，於是被告便將身分證交予丁○○，
        這時丁○○告誡被告先留在車上，因為被告染有惡習，
        手掌上滿是施打毒品之痕跡，銀行門口有警員，怕被告
        不慎被查問不好，被告不疑有他便獨自留在『小龍』之
        車中，約1個半時辰，見友人『小龍』回到車中，…並
        將萬泰銀行現金卡交付給被告，於是友人『小龍』便載
        被告回蘆洲，當時時間為晚間20時左右，被告並未去使
        用現金卡，待2日後，被告欲動用現金卡時已沒有金額
        可以使用。」云云。被告甲○○於原審審理時經隔離詢
        問時則證稱：「之前我辦萬泰的卡的時候，丁○○說要
        幫我開卡，結果開一開之後，給我1張空卡。」、「丁○○叫我簽一簽要把卡給我，但是當時我毒癮發作，丁○○說開卡錯誤卡片會被吃掉，我請他幫我開卡。」、
        「2天後（按指發現卡業經盜借），因為當時我毒癮發
        作，所以急著去找毒品，沒有想到要去領錢。」云云。
        綜上，被告甲○○所辯有關案發日找告訴人外出之目的
        ，係為追討被盜借現金卡之3萬元云云。3、惟查，被告
        甲○○於警詢時係供稱：寶華銀行現金卡遭冒名申請云
        云，其於偵查及原審審理時則稱：係其申辦萬泰銀行之
        現金卡後遭盜借云云，再於偵查及原審審理時就告訴人
        如何盜領其現金卡之過程，為何到萬泰銀行淡水分行門
        前時伊不親自下車領卡，告訴人係在領卡時亦或開卡時
        盜借其現金卡，其先後供述互相矛盾，已不足以遽信；
        4、查證人即被害人於本院審理時證稱：被告甲○○之
        前請別人辦，錢被別人領走，後來找伊幫忙辦，伊還沒
        有送到銀行，被告甲○○就約伊出去，要伊上車，她身
        邊的2個朋友就一直打伊，他們要伊交出身上的東西，
        但伊想伊又沒有拿他們的錢，因為伊一直被打，所以就
        讓他們朋友搜伊口袋、拔走伊身上的東西；說他的名字
        叫「搶仔」是被告的朋友說的，說是萬泰銀行的事，當
        天是星期6，伊還沒有幫被告甲○○辦；被告甲○○有
        將身分證、申請書交給伊，但申請書上的簽名是被告甲○○自己簽的，被告朋友叫伊交出財物時，已無法抗拒
        ，伊根本還沒有幫被告甲○○申請，他們就誤會伊偷錢
        ，伊身上的財物也都沒有了等語（見本院95年7月4日審
        理筆錄）；核被告甲○○申辦萬泰銀行GEORGE AND
        MARY 現金卡（卡號:00000 0000000號），核卡後係由
        被告甲○○於92年10月24日親自在該行領用申請書暨卡
        約定書上親自簽名具領無誤等事實，被告於原審及本院
        審理時並不否認簽名之真正，並有該行承辦人張嘉玲於
        偵查中之證詞可按，復有卷附萬泰銀行94年5月31日泰
        消訴字第09499901089號函、94年10月3日泰淡字第0940
        5550060號函及所附小額循環信用貸款核定書、領用申
        請書暨卡約定書足稽，領卡之次日即25日該卡始有第1
        筆預借現金3萬元之交易，此亦有該行94年9月19日泰淡
        字第09405550057號函附之交易明細表可查，故證人即
        告訴人前開所證應與事實相符，非不可信，被告甲○○
        上揭所辯，意指萬泰銀行現金卡發卡當日，即遭告訴人
        盜領云云，顯與上揭交易紀錄等事實不符，自屬無稽，
        被告前後不同之供述，無非臨訟飾卸之詞，均非可採。
        5、雖於本院審理時，證人證稱：被告甲○○、丙○○
        的表情確實是很驚訝的樣子；說他的名字叫「搶仔」是
        被告的朋友說的云云（見本院95年7月4日審理筆錄），
        與被告甲○○於本院審理時陳稱：一開始並沒有要這樣
        做，不知道為什麼後來演變成這樣云云；被告丙○○辯
        稱：伊案發日係坐在副駕駛座睡覺，告訴人上車後與「
        贊興」等人發生爭執時，伊才被吵醒云云（均見本院同
        上筆錄），然經檢視本件各該案卷，證人及被告等均係
        於本審始有斯言，核係互相勾串之詞，尚非可採。
（三）、再於原審審理時，經質之被告甲○○何以先說是寶華銀
        行之現金卡遭冒名申請，後又改稱是萬泰銀行之現金卡
        遭盜借，前後不同，其先辯稱：「當時是因為寶華銀行
        與泛亞銀行及萬泰銀行的事情是不一樣的，寶華及泛亞
        銀行我並沒有簽該兩家現金卡的聲請書，為何這兩家銀
        行會打電話給我，當天我在電話中就責問丁○○，但是
        他說他沒有，還沒有幫我辦任何一家的卡片，我叫他將
        把我簽具過的文件還給我，但是他沒有還我。我請他把
        證件還給我，他說他要打麻將，晚一些，後來他出來並
        沒有將證件拿出來還我，丁○○上車我就問他證件在哪
        裡？」云云，原審調取寶華銀行即泛亞銀行MONEY卡申
        請書、啟用表暨其住事項申請表及交易明細表提示供被
        告甲○○辨認後（見原審卷附94年12月2日94寶華消乙
        字第8229號函），其又改稱：「這個名字是我簽的沒錯
        ，是我親自去領的，泛亞的現金卡與本案無關，與本案
        有關的是92年間萬泰銀行的現金卡，其他的現金卡都是
        後來我自己辦的，自己去領的，錢也是我借的，與被害
        人無關。」等語，前後說詞矛盾，證人即告訴人於原審
        審理時則結證稱：伊僅在案發前1日向被告甲○○收取
        身分證影本，以供辦理現金卡之用，但因係假日，尚未
        辦理現金卡，次日即案發，故伊未幫被告甲○○辦過任
        何1張現金卡，自不可能於辦卡時盜借被告甲○○之現
        金等語，衡之原審調閱被告甲○○上揭申辦現金卡之資
        料，詳予調查，被告甲○○自申請、核卡、發卡及事後
        使用之過程，於文件上均係由被告甲○○親自簽名，各
        卡均有多次借還款之交易，未查得有何被冒名申請或盜
        借之異狀，況案發前被告甲○○即因急需現金，並已交
        付身分證件予告訴人申辦現金卡，告訴人亦未告知不能
        辦理，竟在未待辦妥前，即案發日毫無預警及理由下，
        另約4名友人以強暴之方式，欲將其身分證取回，其大
        悖常理，所辯與邏輯法則不合，自不可信；末查，被告
        甲○○等取得告訴人之財物，既稱係為抵告訴人所欠被
        告甲○○之3萬元債務，則被告2人何以僅分得現金8千
        餘元及手鍊1條，其餘反交由友人取走，亦有違償債之
        目的，故被告甲○○、丙○○所辯，係為向告訴人追討
        盜借現金卡之3萬債務，始取得告訴人上揭財物云云，
        應係事後臨訟杜撰之詞，委不足取。渠等強取告訴人之
        財物，自有不法所有之意圖已明。
（四）、被告甲○○、丙○○係同居男女朋友關係，2人就本件
        強盜、傷害之犯行，被告甲○○、丙○○先約集「阿堯
        」、「贊興」及另1姓名、綽號不詳之男子，同車前往
        上址，再由被告甲○○藉詞友人欲辦現金卡及相關問題
        請教告訴人為由，將告訴人引出，於告訴人上勾後，被
        告甲○○再將車駛離，被告丙○○在車內向告訴人表示
        係「搶劫」之意，分由車後坐之「阿堯」、「贊興」及
        另一姓名、綽號不詳男子，出手毆打告訴人，並強取告
        訴人之財物，事後被告甲○○、丙○○分得8千元及金
        手鍊1條，業經告訴人於原審及本院審理時結證明確，
        有關在車內「阿堯」、「贊興」及該不詳姓名男之強暴
        行為、事後分得財物等部分事實，亦經被告甲○○、丙○○自承在卷，足見被告等就本件傷害、強盜之犯行，
        有犯意聯絡及行為分擔，自應論以共同正犯，被告丙○○所辯在車上睡覺云云，應係圖免罪責之詞，不足採信
        。本件事證已明，被告等犯行堪以認定。
二、（一）、按刑法第321條第1項第4款所稱：「結夥三人以上
    」，應以在場共同實施或在場參與分擔實施犯罪之人為限，
    即指有共同犯罪之故意，結為一夥而言，此有最高法院72
    年度台上字第3201號、82年度台上字第6202號判決足參；（
    二）、次按強盜罪所施用之強暴、脅迫，須足使被害人喪失
    意思自由，並達於不能抗拒之程度，始足當之。至其是否已
    達於使人不能抗拒之程度，則應就客觀具體之情狀加以判斷
    ，亦有最高法院57年度台上字第3426號、71年度台上字第
    1040號、72年度台上字第2237號判例足考。（三）、被告甲○○駕駛休旅車，搭載被告丙○○等4人，藉故將告訴人引
    出，被告甲○○再將車沿臺北縣三重市○○路，往二重疏洪
    道方向行駛，在車內由最後1排不詳姓名之男子，趁勢掐住
    丁○○之脖子，坐在告訴人左側之「贊興」以類似尖刀之尖
    銳物品抵住告訴人之腰際，被告丙○○向告訴人稱：伊名字
    叫「搶仔」表示此係強盜財物之意，「阿堯」及「贊興」以
    拳頭，左右夾攻，不斷重擊告訴人之頭部、臉部，結夥三人
    以上，對告訴人施加強暴行為之客觀情況，已經足使告訴人
    之主觀意思自由喪失，且已達不能抗拒之程度。（四）、核
    被告等所為，係犯刑法第330條第1項之結夥三人以上強盜罪
    、第277條第1項之傷害罪。（五）、被告甲○○、丙○○與
    「阿堯」、「贊興」及另一不詳姓名之成年男子間就上揭結
    夥三人以上強盜、傷害之犯行，有犯意聯絡及行為分擔，均
    為共同正犯。（六）、又查被告等行為後，刑法上第55條之
    規定，業於94年1月7日修正公布刪除，並於95 年7月1日施
    行，依刑法第2條第1項規定，比較新舊法結果，以適用修正
    前刑法第55條牽連犯從一重處斷較有利於被告。被告等所犯
    上揭結夥三人以上強盜、傷害2罪之間，有手段、目的之牽
    連犯關係，依修正前刑法第55條之規定，應從一重之結夥三
    人以上強盜罪論處。（七）、被告甲○○於89年11月間因施
    用第一級、第二級毒品案件，經臺灣基隆地方法院分別判處
    有期徒刑8月、5月，施用第二級毒品部分未經上訴而確定，
    施用第一級毒品部分經上訴本院，改判有期徒刑9月，再經
    上訴最高法院駁回確定，2罪定其應執行刑為1年1月，執行
    至91年9月30 日縮刑期滿執行完畢；被告丙○○於88年4月
    間因販賣第二級毒品案件，經本院判處有期徒刑3年7月確定
    ，執行至91年5月28日縮短刑期假釋出監，於91年7月20日未
    經撤銷假釋而執行完畢，此本院被告前案紀錄表在卷足稽，
    於5年以內再犯本件最重本刑為有期徒刑以上之罪，不論依
    修正前之刑法第47條，或修正後之刑法第47條第1項之規定
    ，均構成累犯，對被告而言並無有利或不利之情形，自不生
    新舊法比較之問題，應逕依修正前之刑法第47條，論以累犯
    ，並加重其刑。（八）、檢察官起訴書以被告等上揭犯行另
    涉犯刑法第302條第1項之妨害自由罪嫌云云，惟按強盜罪以
    強暴、脅迫等方法，致使不能抗拒為構成要件之一，當然含
    有妨害被害人自由之性質，故犯強盜罪而有妨害被害人之自
    由時，是否另論以妨害自由罪名，應就行為人之全部犯罪行
    為實施過程加以觀察。倘妨害自由行為時，強盜行為尚未著
    手實施，可依其情形認為妨害自由、強盜犯罪間具有方法結
    果之牽連關係；若強盜犯行業已著手實施，則所為強暴、脅
    迫等非法方法剝奪被害人行動自由行為，應包括在強盜行為
    之內，無另行成立刑法第302條第1項之剝奪他人行動自由罪
    之餘地，此有最高法院24年上字第4407號判例、91年度台上
    字第803號判決可供參照，本件被告等於告訴人上車後隨即
    著手行強，於取得財物後立刻將告訴人棄置路邊，此一過程
    業經詳述如上，故被告等剝奪告訴人行動自由之行為，應包
    括在強盜行為內，不另論罪，起訴書所載容有未洽。
三、原審因依刑法第28條、第330條第1項、第277條第1項、修正
    前第55條、第47條，罰金罰鍰提高標準條例第1條前段規定
    ，並審酌被告等均染有施用毒品之惡習，此有上揭前案紀錄
    表足考，素行不良，況年輕力壯，竟不思以勞力賺取財物，
    反以強盜方式取得他人財物，所為已嚴重危害社會治安，造
    成告訴人身心之傷害，渠等犯罪所得10餘萬元，犯罪後均不
    知悔改，設詞狡飾犯行，毫無悔意等一切情狀，以被告甲○○、丙○○意圖為自己不法之所有，結夥三人以上，以強暴
    至使不能抗拒，而取他人之物，累犯，各處有期徒刑7年6月
    ，並就未扣案之外型類似尖刀之物品，係由「贊興」使用，
    因未到案，無從查知是否為共犯所有之物，告訴人於原審審
    理時證稱：伊左邊比較年輕的那位（按指「贊興」）有拿東
    西抵住伊之腰際，外型類似尖的東西，但伊不敢看等語，亦
    無法從告訴人之證詞查知該物品之材質、大小及確切之型狀
    ，難證明係刑法所稱之兇器，於刑法第38條第1項第2款之沒
    收規定亦有不合，故不併宣告沒收。其認事用法，洵無不當
    ，量刑亦屬妥適，被告等上訴否認犯罪，指摘原判決不當，
    均非有理由，惟被告等行為後，刑法第55條之規定，業於94
    年1月7日修正公布刪除，並於95年7月1日施行如前述，原判
    決雖未及比較適用，然上訴本院後，經比較新舊法，行為後
    之法律並非較有利於行為人，仍應適用行為時法，則原判決
    適用行為時法即無不當，自不構成撤銷之原因，本件被告等
    之上訴均為無理由，應予駁回。
四、公訴意旨另略以：告訴人丁○○為免續遭攻擊，詢以：「不
    然你們還要什麼東西？」、「不然你們拿走！」等語時，即
    由「阿堯」、「贊興」下手拔走告訴人手上之白金鑽錶、金
    戒子各1只及金手鍊1條與行動電話1具等物（共價值11萬元
    ），得手財物後，被告丙○○始下令同夥停止攻擊，並將告
    訴人棄置在二重疏洪道某處堤防，且向告訴人恫嚇稱：「不
    得報警，否則對你及家人不利！」，致使告訴人心生畏懼，
    遲遲不敢報案，因認被告等另涉犯刑法第305條之恐嚇危害
    於安全罪嫌云云。按犯罪事實應依證據認定之，無證據不得
    認定犯罪事實；不能證明被告犯罪者，應諭知無罪判決，刑
    事訴訟法第154條第2項、第301條第1項分別定有明文。次按
    事實之認定，應憑證據，如未能發現確實之證據，或證據不
    足以證明，自不能以推測或擬制之方法，以為裁判基礎；再
    犯罪事實所憑之證據，無論係直接證據或間接證據，其為訴
    訟上之證明，須於一般人均不致有所懷疑而得確信為真實之
    程度，始得據為有罪之認定，倘其證明尚未達此程度而尚有
    合理之懷疑存在時，本諸無罪推定原則，自應為被告無罪之
    諭知。次按共同正犯之所以應對其他共同正犯所實施之行為
    負其全部責任者，以就其行為有犯意之聯絡為限；若他犯所
    實施之行為，為其所不及知或難予預見者，自未可概以共同
    正犯論，此經最高法院50年台上字第1060號判例、82年度台
    上字第5141號判決表示明確。訊據被告等均堅詞否認有恐嚇
    告訴人之犯行。經查，告訴人於警詢時指稱：「甲○○等5
    名歹徒，將車子駛至二重疏洪道重新橋下，向我恐嚇稱：『
    不要報警否則對我不利。』才將我棄置在人煙稀少的二重疏
    洪道內。」等語（見94年核退偵字第440號卷第22頁），於
    偵查中再證稱：「車子開到二重疏洪道就讓我下車，並要我
    不要報警，不然要對我及家人不利。」等語（見94年偵字第
    1122號卷第46頁），均未明確指出係何人出言恫嚇，於原審
    審理時結證稱：「到了確定我身上已經沒有東西之後，就把
    車開到二重疏洪道，把我丟下車，在我下車時，旁邊那2個
    人要我不能報警說：『否則就要對我不利。』」等語，則指
    明出言恐嚇之人係「阿堯」、「贊興」，綜上告訴人之指述
    ，可知上揭言詞，並非被告甲○○、丙○○所為，起訴書載
    為被告丙○○出言恫嚇告訴人云云，顯與卷內證據資料不合
    。衡之上揭恐嚇言詞之內容及出詞之時間，係強盜犯行完成
    後，為使告訴人不敢報案所為，即非強盜、傷害等之必然手
    段，又因「阿堯」、「贊興」之人均未到案，被告2人否認
    犯罪，自難僅依告訴人之指述，即認此一犯行，係在被告等
    人犯罪之初所預見之範圍內，亦無證據證明，被告2人於「
    阿堯」、「贊興」出言恐嚇時，已將此一恐嚇犯行，認係自
    己之犯罪，被告等人並無恐嚇行為，亦無證據證明被告2人
    與出言恫嚇之人有犯意聯絡，不能證明被告等人犯罪，原應
    為無罪判決之諭知，惟起訴書認此部分犯罪與上揭被告等有
    罪部分，有裁判上一罪之牽連犯關係，爰不另為無罪判決之
    諭知。
據上論斷，應依刑事訴訟法第368條，判決如主文。
本案經檢察官邱美育到庭執行職務。
中    華    民    國    95    年    7     月    18    日
                  刑事第八庭審判長法  官  鄭文肅
                                  法  官  楊炳禎
                                  法  官  江國華
以上正本證明與原本無異。
如不服本判決，應於收受送達後10日內向本院提出上訴書狀，其
未敘述上訴之理由者並得於提起上訴後10日內向本院補提理由書
（均須按他造當事人之人數附繕本）。
                                  書記官  陳玉嬋
中    華    民    國    95    年    7     月    19    日
附錄本案論罪科刑法條全文：
中華民國刑法第277條
 (普通傷害罪)
傷害人之身體或健康者，處3年以下有期徒刑、拘役或1千元以下
罰金。
犯前項之罪因而致人於死者，處無期徒刑或7年以上有期徒刑；
致重傷者，處3年以上10年以下有期徒刑。
中華民國刑法第330條
犯強盜罪而有第321條第1項各款情形之一者，處7年以上有期徒
刑。
前項之未遂犯罰之。


司法院資訊處製作；財團法人民間司法改革基金會備份。
